臺灣桃園地方法院民事判決　　　　　　　 96年度訴字第114號
原　　　告　丁○○
訴訟代理人　賴彌鼎律師
複　代理人　林宗竭律師
　　　　　　姜至軒律師
被　　　告　戊○○
　　　　　　乙○○
兼上列二人
訴訟代理人　丙○○　住桃園縣龍.
上列當事人間返還土地事件，於民國96年11月7 日言詞辯論終結
，本院判決如下：
    主      文
被告丙○○應將坐落桃園縣龍潭鄉○○段364 地號土地上如附圖
編號00 0－0000部分所示面積一六點二五平方公尺鐵皮屋；編號
000 －0000部分所示面積二點三一平方公尺雨遮、鐵捲門；如附
圖編號000 －0000部分所示面積一點七平方公尺雨遮；編號000
－0000部分所示面積一點二八平方公尺雨遮等地上物拆除，並將
土地騰空返還予原告及全體共有人。
被告戊○○應將坐落桃園縣龍潭鄉○○段364 地號土地如附圖編
號000 －0000部分面積一點七平方公尺所示部分之土地騰空返還
予原告及全體共有人。
被告乙○○應將坐落桃園縣龍潭鄉○○段364 地號土地如附圖編
號000 －0000部分面積一點二八平方公尺所示部分之土地騰空返
還予原告及全體共有人。
訴訟費用由被告戊○○負擔二０分之一，被告乙○○負擔二０分
之一，餘由被告丙○○負擔。
本判決第一、二、三項原告以新台幣貳拾萬元供擔保後，得假執
行。但被告以新台幣陸拾萬元為原告供擔保後，得免為假執行。
    事實及理由
一、按原告於判決確定前，得撤回訴之全部或一部。但被告已為
    本案之言詞辯論者，應得其同意。訴之撤回，係以書狀撤回
    者，自撤回書狀送達之日起，10日內未提出異議者，視為同
    意撤回。民事訴訟法第262 條第1 項、第4 項定有明文。次
    按訴訟送達後，原告不得將原訴變更或追加他訴，但請求之
    基礎事實同一者，擴張或減縮應受判決事項之聲明者，不在
    此限，民事訴訟法第255 條第1 項第2 款、第3 款定有明文
    。所謂請求之基礎事實同一，係指變更或追加之訴與原訴之
    主要爭點有共同性，各請求利益之主張在社會上可認為同一
    或關聯，而就原請求之訴訟及證據資料，於審理繼續進行在
    相當程度範圍內具有同一性或同一體，得期待於後請求之審
    理予以利用，俾先後兩請求在同一程序得加以解決，避免重
    覆審理，進而統一解決紛爭。經查本件原告起訴時，以坐落
    桃園縣龍潭鄉○○段364 地號土地（下稱系爭土地）為其所
    有，遭被告戊○○、乙○○、甲○○無權占用，請求渠等將
    占用系爭土地之地上物拆除後返還土地予全體共有人，嗣於
    本院會同兩造及桃園縣大溪地政事務所人員勘測被告占用系
    爭土地之位置及實際面積後，原告因甲○○原占用部分已遭
    被告丙○○占用，遂於民國96年6 月11日具狀撤回對甲○○
    之起訴，追加丙○○為被告，並將聲明更正如主文第1 、2
    、3 項所示，甲○○於96年9 月28日收受原告上揭撤回起訴
    狀繕本，有本院送達證書乙紙在卷可稽，然未於10日內提出
    異議，依上規定，視為同意撤回，是原告所為上開訴之一部
    撤回，自應認為合法。又原告為追加、變更之內容所據以請
    求法院判決之基礎事實與原訴訟標的係屬同一，所利用之證
    據資料亦具有同一性，是其追加被告丙○○並變更應受判決
    事項之聲明，參諸前揭法條之規定，應予准許。
二、原告起訴主張其為系爭土地共有人之一，被告無權占用系爭
    土地分別為被告無權占用及興建地上物如主文所示位置、面
    積，設置固定攤位，於其上搭建或設置雨遮、鐵捲門、鐵皮
    屋、冰箱等地上物，侵害系爭土地共有人權利。被告丙○○
    並非系爭土地全體共有人選出之管理人，其未經全體共有人
    同意，即將其擅自於系爭土地設置之攤位租予被告戊○○、
    乙○○使用，則被告戊○○、乙○○不得以其與被告丙○○
    間之租賃契約對抗原告。況前開租約之租期均為1 年，原告
    係於93年間取得系爭土地所有權，則被告丙○○於94年、95
    年、96年未經原告同意，再將系爭土地出租予被告戊○○、
    乙○○，被告戊○○、乙○○自不得以該租賃契約對抗原告
    。為此原告爰依民法第767 條及第821 條規定，訴請被告返
    還系爭土地予全體共有人等語。並聲明如主文第1 、2 、3
    項所示，暨陳明願供擔保請准予宣告假執行。
三、被告則以被告戊○○、乙○○分別於90年7 月1 日、85年間
    起向系爭土地之管理人即被告丙○○承租系爭土地，並繳付
    租金予被告丙○○，原告明知上情，且從未有其他共有人表
    示異議或主張權利，而固定於系爭土地上之地上物均為被告
    丙○○所搭建，被告戊○○、乙○○無權拆除。被告丙○○
    亦為系爭土地之共有人，權利範圍為3 分之1 ，應得使用系
    爭土地529.84平方公尺，而系爭土地之原共有人已於85年間
    委託被告丙○○擔任系爭土地之管理人，被告丙○○自有權
    出租系爭土地予其餘被告，且原告當時尚非系爭土地之共有
    人，其不得主張被告為無權占有。又系爭土地之共有人即訴
    外人徐彩祥、李尚房之繼承人迄今均未辦理繼承登記，則其
    等繼承人並無處分權，被告丙○○自無須取得其等繼承人同
    意管理系爭土地之委託書，況被告丙○○管理系爭土地已11
    年餘，應認其等繼承人默示同意由被告丙○○管理系爭土地
    。另原告應有部分僅945 分之1 ，其至多僅能使用1.682 平
    方公尺，惟其未經被告及其他共有人同意，占用系爭土地34
    .53 平方公尺設攤營生，基於公平原則，其自不得請求被告
    返還土地。惟坐落如附圖所示編號000-0000土地上之鐵皮屋
    ，係被告丙○○於85年初，應原告及其夫即訴外人謝國泉之
    要求而自行出資建造，該鐵皮屋之所有權為被告丙○○所有
    ，原告無權請求被告丙○○拆除。被告戊○○同意其租用系
    爭土地如附圖所示編號000-0000部分租期至96年12月31日止
    ，並將於96年12月31日返還該土地予全體共有人。而被告乙○○自85年起向被告丙○○承租系爭土地之租約，係屬不定
    期租賃契約，其使用土地無須經於上開租約成立後始成為系
    爭土地共有人之原告等人之同意等語置辯，並聲明駁回原告
    之訴。
四、原告主張其為系爭土地之共有人，被告分別占用如主文所示
    位置、面積並興建地上物使用等情，業據原告提出土地登記
    謄本1 紙、照片8 紙為憑，並經本院囑請桃園縣大溪地政事
    務所派員會同現場勘測屬實，有本院勘驗筆錄及桃園縣大溪
    地政事務所複丈成果圖各1 紙在卷可稽。原告此部分主張，
    自為信實可採。
五、按所有權人對於無權占有或侵奪其所有物者，得請求返還之
    ；對於妨害其所有權者，得請求除去之。民法第767 條定有
    明文。而當事人主張有利於己之事實者，就其事實有舉證之
    責任，為民事訴訟法第277 條前段所明定。是占有他人之物
    而主張具有得以對抗所有人之合法權源者，就此項有利於己
    之事實負有舉證之責。經查，本件系爭土地係原告所有，而
    為被告所有同上建物占用，已如前述，原告並否認被告係有
    權占用系爭土地，則被告就其占有系爭土地係有得以對抗原
    告之正當權源，自應負舉證之責。雖，被告丙○○辯稱其為
    系爭土地之共有人，應有部分3 分之1 ，自得使用系爭土地
    529.84平方公尺；系爭土地之原共有人已於85年間委託被告
    丙○○擔任系爭土地之管理人，其自有權出租系爭土地予其
    餘被告，至於系爭土地之共有人即訴外人徐彩祥、李尚房之
    繼承人迄今均未辦理繼承登記，其等繼承人對系爭土地自無
    處分權，被告丙○○無須取得其等繼承人同意管理系爭土地
    。況被告丙○○管理系爭土地已11年餘，應認其等繼承人默
    示同意由被告丙○○管理系爭土地；原告應有部分僅945 分
    之1 ，其至多僅能使用1.682 平方公尺，惟其未經被告及其
    他共有人同意，占用系爭土地34.53 平方公尺設攤營生，基
    於公平原則，其自不得請求被告返還土地；坐落如附圖所示
    編號000-0000土地上之鐵皮屋，係被告丙○○於85年初，應
    原告及其夫即訴外人謝國泉之要求而自行出資建造，該鐵皮
    屋之所有權為被告丙○○所有，原告無權請求被告丙○○拆
    除云云，然查，被告丙○○雖為系爭土地共有人，其所有權
    應有部分3 分之1 係指其對系爭土地所有權得享有權利比例
    為3 分之1 ，屬抽象存在之性質，而非就系爭土地為具體及
    數量上之劃分，非謂其得依應有部分3 分之1 比例使用系爭
    土地特定部分；另系爭土地登記之共有人徐彩祥、李尚房雖
    已死亡，其繼承人縱未辦理繼承登記，然，繼承人亦因繼承
    事實而為系爭土地共有人，被告丙○○就系爭土地所為行使
    權利或負擔義務，對未為同意之系爭土地共有人自不生效力
    ，亦不因單純的沈默，而認為已有默示之同意。至於原告使
    用系爭土地特定部分，如系爭土地共有人認原告侵害其權利
    ，自得依法處理，與被告丙○○是否有權使用或出租系爭土
    地特定部分無涉。又，本件原告係行使系爭土地共有人權利
    而非地上物所有權，自得對無權占用系爭土地特定部分之被
    告丙○○請求拆除其所有鐵皮屋。被告丙○○此部分所辯，
    純為誤解法律，尚非有據。被告戊○○、乙○○辯稱分別於
    90 年7月1 日、85年間起向系爭土地之管理人即被告丙○○
    承租系爭土地，並繳付租金予被告丙○○，其係有權使用。
    被告戊○○同意其租用期於96年12月31日屆至後返還該土地
    予全體共有人。被告乙○○自85年起向被告丙○○承租系爭
    土地之租約，係屬不定期租賃契約，其使用土地無須經於上
    開租約成立後始成為系爭土地共有人之原告等人之同意云云
    ，然，被告丙○○未經系爭土地共有人全體同意，所為出租
    行為對未為同意之系爭土地共有人不生效力，已如前述，被
    告戊○○、乙○○所辯，亦非可採。被告所辯各節，均難認
    係具占用系爭土地之合法權源，復未提出任何有利事證證明
    確係有權使用系爭土地。原告主張其所有系爭土地分別為被
    告無權占用及興建地上物如主文所示位置、面積一事，亦為
    真實。從而，原告本於系爭土地之所有權，依民法第767 條
    規定，請求被告應各將系爭土地上如主文所示位置、面積之
    建物拆除，並將所占用基地騰空返還原告及共有人全體，為
    有理由，應予准許。
六、本件事證已臻明確，兩造其餘之攻擊或防禦方法，及未經援
    用之證據，核與判決之結果不生影響，爰無逐一論駁之必要
    ，併此敘明。
七、原告陳明願供擔保請准宣告假執行，經核並無不合，並因主
    文第1 項所示義務履行後，主文第2 、3 項義務始得履行。
    爰酌定相當擔保如主文第5 項前段所示金額併准許之，並依
    職權宣告被告得為原告供擔保如主文第5 項後段所示金額免
    為假執行。
據上論結，本件原告之訴為有理由，依民事訴訟法第78 條、第
85條第1項但書，判決如主文。
中　　華　　民　　國　　96　　年　　11　　月　　21  　日
                  民事第三庭    法　官　張天民
以上正本係照原本作成
如對本判決上訴，須於判決送達後20日內向本院提出上訴狀
中　　華　　民　　國　　96　　年　　11　　月　　21　　日
                                書記官　劉彩華
